【裁判字號】    95,上重訴,56
【裁判日期】    951206
【裁判案由】    毒品危害防制條例
【裁判全文】
臺灣高等法院臺中分院刑事判決        95年度上重訴字第56號
上  訴  人
即  被  告  乙○○
選任辯護人  許家瑜  律師
上列上訴人因違反毒品危害防制條例案件，不服臺灣彰化地方法
院95年度訴字第958號，中華民國95年8月8日第1審判決（起訴案
號：臺灣臺中地方法院檢察署95年度偵字第1237號）提起上訴，
本院判決如下：
    主  文
原判決撤銷。
乙○○連續販賣第一級毒品，累犯，處無期徒刑，褫奪公權終身
。因販賣第一級毒品所得之新臺幣參拾萬元沒收之，如全部或一
部不能沒收時，以其財產抵償之。
    事  實
一、乙○○前於民國（下同）91年間曾因施用第一、二級毒品案
    件，經臺灣彰化地方法院各判處有期徒刑8月、3月，並定應
    執行有期徒刑10月確定，而其入監服刑後，於93年5月28 日
    執行完畢。詎仍不知悔改，明知海洛因係毒品危害防制條例
    所管制之第1 級毒品，然為獲取暴利，竟仍基於意圖販賣海
    洛因以營利之概括犯意，自94年3月初起，至同年8月初某日
    止，陸續以不詳代價向綽號「銅管仔」之不詳姓名、年籍成
    年男子購入不詳數量之海洛因後，即以門號0000000000號行
    動電話作為聯絡工具，由欲購買毒品者撥打上開行動電話與
    乙○○聯繫購買海洛因之數量及交易地點後，再由乙○○至
    約定地點送貨取款之方式，連續於下述時、地，將購入之海
    洛因販賣予丙○○、甲○○：(一)、自 94年3月初某日起，至
    同年8月9日止，在丙○○位於彰化縣社頭鄉○○村○○路72
    號住處附近之排水溝，連續販賣海洛因予丙○○10次，其中
    5次以新臺幣（下同）1萬8千元之代價，販賣重量1臺錢之海
    洛因予丙○○；另5次以3萬6千元之代價，販賣重量2臺錢之
    海洛因予丙○○，共計得款27萬元（起訴書誤載為每次販賣
    價格3萬6千元至5萬4千元不等之海洛因）。(二)、自 94年7月
    間某日起，至同年8月8日止，在位於彰化縣社頭鄉之長春釣
    蝦場前及員林家商後面等地，連續販賣海洛因予甲○○ 4次
    ，其中2次販賣價格為5千元之海洛因 （起訴書誤載為2千元
    ），另2次販賣價格為1萬元之海洛因，共計得款 3萬元。嗣
    因丙○○及甲○○另涉販賣海洛因之犯行為警查獲，經警先
    後借提其等詢問所販賣海洛因之來源，而渠等供承部分係向
    乙○○所購得，始循線查悉上情。
二、案經彰化縣警察局田中分局報告臺灣彰化地方法院檢察署檢
    察官偵查起訴。
    理  由
一、訊據上訴人即被告乙○○（下稱被告）矢口否認上揭販賣第
    一級毒品海洛因之犯行，辯稱：伊並沒有販賣海洛因予丙○○、甲○○，而是與其等一起合購海洛因，另外有時伊也會
    販賣茶葉予丙○○，所以卷附之通訊監察譯文才會顯示丙○○表示欲購買茶葉之情節云云。經查：
  (一)按證人丙○○、甲○○於警詢時之證述，屬被告以外之人於
    審判外向司法警察所為之言詞供述，且選任辯護人認此部分
    不具有證據能力，故依刑事訴訟法第159條第1項之規定，此
    部分應不具有證據能力。至證人丙○○、甲○○於偵查中之
    證述，雖亦係被告以外之人於審判外之言詞陳述，然其等於
    作證前均已具結，且係基於自由意識而陳述，又查無其他證
    據足認該陳述有何顯不可信之情事，依刑事訴訟法第159 條
    之1第2項之規定，自得為證據。另按刑事訴訟法第100條之1
    之規定，固就被告之訊問定有連續錄音或錄影之相關規定，
    惟上開規定並未準用於證人之訊問，此觀諸同法第192 條、
    第196條之1之規定即明，基此，對於證人之訊問既無法律明
    文規定須予以錄音，則自不因錄音之有無而生有無證據能力
    之問題。證人丙○○於95年5月1日偵查中證述之錄音內容，
    嗣因錄音光碟毀損，致無法勘驗其內容，然此對於證人丙○○上開偵查中證述之證據能力，尚不生任何影響。
  (二)被告上開販賣第一級毒品海洛因之犯行，已據證人甲○○於
    偵查、原審述，及證人丙○○於偵查中證述甚詳，並有證人
    丙○○所使用之門號0000000000號、證人甲○○所使用之門
    號0000000000號行動電話之通聯記錄及通訊監察譯文各一份
    附卷可按，事證已相當明確。被告雖辯稱：伊係與甲○○一
    同合資購買海洛因云云，惟證人甲○○已於偵查及原審證述
    ：伊僅係單純向被告購買海洛因，並未與被告合資購買海洛
    因等語明確（見偵查卷第52頁；原審卷第54頁）；又依卷附
    上開證人甲○○所使用行動電話之通訊監察譯文顯示，證人
    甲○○於94年8月8日17時54分許，曾撥打門號0000000000號
    行動電話與被告聯絡，證人甲○○於電話中表示：「要拿 2
    千元還你，阿另外跟昨天一樣這樣。‧‧‧不然在蝦子場那
    邊啦！」等語，被告則表示「好」，證人甲○○於原審亦證
    述上開對話內容係伊要還 2千元給被告，並要向被告購買與
    94年8月7日相同數量之海洛因，而約在彰化縣社頭鄉長春釣
    蝦場前交易等情在卷。況被告於原審自承：甲○○先去找伊
    ，告訴伊欲購買之數量並交付款項，伊便請甲○○等一下，
    伊去找上手購買毒品後，再交給甲○○等情（見原審卷第61
    頁反面），核與證人甲○○於本院證述：「我就是錢拿給被
    告，被告約20幾分鐘，就交給我」等語 （見本院卷第121頁
    ）相符合，依被告與證人甲○○前開所述交付海洛之過程觀
    之，顯然雙方並無任何合資購買海洛因之合意，衡情如雙方
    係合情資購買，價金應由其 2人均攤，始符常理，何以被告
    於購買時會少出 2千元？顯然被告購買海洛因之目的，即在
    賺取販賣間之差額，是其等 2人僅有單純交易海洛因之事實
    存在無訛，此亦與證人甲○○上開證述之情節一致，更堪認
    其所證為真，被告辯稱雙方係合資購買海洛因云云，無非係
    事後卸責之詞，尚難採信。
  (三)被告復辯稱：伊與丙○○亦係一同合資購買海洛因，又伊於
    94年8月9日有販賣茶葉予丙○○云云，惟證人丙○○於本院
    證述：被告去買毒品，第一次我有跟著去，後來就沒有，第
    一次當時有一個人拿海洛因給被告，然後就走了，那人走了
    以後，被告當面就把那人交給他的那一包，重量一錢的海洛
    因，交給我等語明確（見本院卷第118、119頁），衡情被告
    與丙○○如有合資購買，被告豈有不留半數於己，反獨厚於
    丙○○之理？況證人丙○○於偵查中即證述：「我跟乙○○
    買海洛因，買過至少10次以上，最後一次買，距離我被抓間
    隔2個多月，地點在我們家附近的濬溝，那次買2錢，36,000
    元，一手交錢一手交貨，他是一個人來，我也是一個人，我
    每次買最少都18,000元」等語（見偵查卷第60頁）；又依卷
    附上開丙○○所使用行動電話於94年8月9日12時48分、14時
    59分及15時10分許之通訊監察譯文顯示：「
    受話人Ｂ（乙○○）：喂！
    發話人Ａ（丙○○）：喂！弄三，今天的那個給我啦！
    Ｂ：這樣啊！要等一下喔！
    Ａ：要等一下喔！好啦！你再打給我啦！
    Ｂ：好。
    ．．．
    Ｂ：喂！
    Ａ：喂！
    Ｂ：等一下啦！等一下啦！有啦！茶米可能不夠啦！
    Ａ：可能不夠這樣啊！
    Ｂ：嗯！看多少我再跟你講！
    Ａ：我裡面都沒有了啦！
    Ｂ：我等一下馬上跟你那個！
    Ａ：好啦！
    Ｂ：好。
    ．．．
    Ｂ：你先過來圳溝！我兩斤給你？
    Ａ：這樣啊！
    Ｂ：好。
    Ａ：好。
    」，經原審訊以證人丙○○前開譯文內容「茶葉可能不夠」
    、「2斤」 等意思為何時，證人丙○○答以：「這次茶葉的
    意思是要約被告出來談購買海洛因的事情，『2斤』 意思是
    的意思應該是指 2錢的海洛因。電話約被告出來見面大多數
    都有購買到海洛因」等語（見原審卷第59頁反面）。顯然證
    人丙○○確向被告購買海洛因，且「茶米」若非海洛因，衡
    情證人丙○○焉有可能需求如此迫切而密集撥打電話向被告
    催索？雙方又何需約至證人丙○○住處附近隱密之排水溝旁
    交易？是以證人丙○○上開證述應堪採信，而被告所辯要屬
    飾卸之詞，尚難採信。至證人丙○○於原審及本院雖翻異前
    詞，改稱其與被告是一同合資購買海洛因云云，惟此不僅與
    其於偵查中所證相違，且觀諸上開通訊監察譯文，其於電話
    中亦未與被告談及任何合資購買之情節，而僅談及欲購買之
    海洛因數量及交易地點，顯然雙方間應僅有單純之海洛因買
    賣行為，是以其於原審及本院所證，顯係事後迴護被告之詞
    ，自難以採信。
  (四)按證人之陳述有部分前後不符，或相互間有所歧異時，究竟
    何者為可採，法院仍得本其自由心證予以斟酌，非謂一有不
    符或矛盾，即應認其全部均為不可採信（最高法院74年臺上
    字第1599號判例參照）。證人甲○○對於向被告購買海洛因
    之總次數及金額等細節，於偵查、原審及本院審理時所供或
    有出入，而無法完全確定，然其確有向被告購買海洛因，前
    後所供均相一致。況其於向被告購買海洛因之時，原未預期
    將於日後指述被告之犯行，自不能期待證人刻意記憶各項細
    節，則上揭證人事後回憶，難免略有模糊之處，自不能因其
    證述之細節略有不同，即認其證言全不足採。另證人丙○○
    於原審及于院所證，顯為迴護被告之詞，已如前述，亦不能
    據此即率認其於偵查中所證不足採信。何況證人甲○○、丙○○與被告並無怨隙，應無蓄意構陷之理，更堪認渠等證述
    向被告購買海洛因等語，堪以採信，至辯護人前開所辯，則
    尚乏所據，自不足採。又上揭通訊監察譯文，並未提及交易
    海洛因之細節，惟因我國對於販賣海洛因之行為科以高度之
    刑責，是以衡情一般毒販為免遭監聽查緝，通常以代號稱之
    ，且證人甲○○、丙○○亦就上開通訊監察譯文所代表交易
    海洛因之數量及細節等證述甚詳，可據為對被告不利之認定
    。再上揭證人向被告購買海洛因之次數、金額，本院認定如
    下：(1)、證人甲○○於偵查中，雖就向被告購買海洛因之次
    數及金額無從詳為確認，惟於原審經提示其上開行動電話通
    聯記錄及通訊監察譯文輔以記憶後，已明確證述向被告購買
    海洛因之次數為 4次，其中2次購買價格為5千元之海洛因，
    其餘2次購買價格為1萬元之海洛因，本院因認其於原審所證
    記憶較為清晰，故應堪採信，即依此認定之。(2)、證人丙○○於偵查中證述共向被告購買至少10次之海洛因，有時購買
    1臺錢，有時購買2臺錢等語，每臺錢1萬8千元等語。本院依
    罪疑唯輕有利於被告之原則，認定證人丙○○共向被告購買
    10次之海洛因，另依衡平之標準，認定其中5次係購買1臺錢
    之海洛因，其餘5次係購買2臺錢之海洛因。
  (五)按我國查緝販賣毒品海洛因執法甚嚴，對於販賣海洛因者尤
    科以重度刑責，又販賣海洛因既係違法行為，當非可公然為
    之，亦無公定價格，且容易分裝並增減份量，而每次買賣之
    價量，可能隨時依雙方關係深淺、資力、需求量及對行情之
    認知、來源是否充裕、查緝是否嚴謹、購買者被查獲時供述
    購買對象之可能風險之評估等情形，而異其標準，非可一概
    而論；販賣之利得，除被告坦承犯行或價量俱臻明確外，委
    難察得實情，販賣之人從價差或量差中牟利之方式雖異，其
    意圖營利之販賣行為則同一。是以因海洛因量微價高，販賣
    者率有暴利可圖，茍非意圖販賣營利，一般人焉有可能甘冒
    重度刑責而販賣海洛因，是被告有販賣海洛因意圖營利之犯
    意，自亦足認定。是以被告上揭所辯均係卸責之詞，不足採
    信。本件事證明確，被告連續販賣第一級毒品海洛因之犯行
    ，堪以認定。
二、核被告所為，係犯毒品危害防制條例第4條第1項之販賣第一
    級毒品罪。被告持有第一級毒品海洛因之低度行為，應為販
    賣之高度行為所吸收，不另論罪。按被告行為後，刑法第56
    條連續犯之規定，業於94年2月2日修正公布刪除，並於95年
    7月1日施行，則被告之犯行，因行為後新法業已刪除連續犯
    之規定，此刪除雖非犯罪構成要件之變更，但顯已影響行為
    人刑罰之法律效果，自屬法律有變更，依新法第2條第1項規
    定，比較新、舊法結果，仍應適用較有利於被告之行為時法
    律即舊法論以連續犯 （最高法院95年第8次刑事庭會議決議
    參照）。被告先後多次販賣第一級毒品海洛因之犯行，時間
    緊接，犯罪構成要件相同，顯係基於概括之犯意反覆為之，
    為連續犯，應依修正前刑法第56條連續犯之規定，以一罪論
    ，除法定刑為死刑或無期徒刑部分，依法不得加重外，其餘
    加重其刑。起訴書雖僅認被告販賣海洛因予證人甲○○ 3次
    ，惟經本院調查後，認被告販賣海洛因予證人甲○○ 4次，
    而就該次未經起訴之犯行，顯與前開已起訴並經本院判決有
    罪部分，有連續犯之裁判上一罪關係，亦為起訴之效力所及
    ，本院自應併予審理。被告有事實欄載科處有期徒刑及執行
    紀錄，有臺灣彰化地方法院檢察署刑案資料查註紀錄表、臺
    灣高等法院被告全國前案紀錄表各一份在卷可考，其於有期
    徒刑執行完畢 5年以內故意再犯本件有期徒刑以上之罪，不
    論依修正前之刑法第47條，或修正後之刑法第47條第1 項之
    規定，均構成累犯，對被告而言並無有利或不利之情形，自
    不生新舊法比較之問題，應逕依修正前之刑法第47條，論以
    累犯，除法定刑為死刑或無期徒刑部分，依法不得加重外，
    其餘遞加重其刑。
三、原判決認被告罪證明確而予科刑，固非無見，惟查：被告成
    立毒品危害防制條例第4條第1項販賣第一級毒品罪，其法定
    本刑為「處死刑或無期徒刑；處無期徒刑者，得併科新臺幣
    一千萬元以下罰金。」，其中死刑及無期徒刑部分，依修正
    前刑法第64條第1項、第65條第1項規定固不得加重刑罰，惟
    毒品危害防制條例第4條第1項後段，關於得併科罰金之法定
    刑部分則不在此限，原判決理由稱「惟因被告所犯上開罪名
    ，其法定刑為死刑或無期徒刑，不得加重，是被告雖有連續
    犯之情形，依法仍不得加重其刑。」、「（被告）應依修正
    前刑法第47條之規定論以累犯，惟因其所犯上開罪名法定本
    刑為死刑或無期徒刑，依法不得加重其刑」云云，誤認被告
    所犯之販賣第一級毒品罪，法定刑均不得加重刑罰，依法尚
    有未合。被告否認犯罪而提起上訴，固無理由，惟原判決既
    有上述可議之處，自無可維持，應由本院將原判決撤銷改判
    。審酌被告不思正當工作，明知施用毒品有害身心健康，竟
    販賣戕害身心之海洛因獲利，危害社會，害人害己，且其於
    本院審理時仍一再飾詞卸責，態度不佳及販賣毒品之期間、
    次數、數量等一切情狀，判處被告無期徒刑，褫奪公權終身
    。被告連續販賣第一級毒品予他人圖利，所得利益共30萬元
    ，應依毒品危害防制條例第19條第1 項規定宣告沒收，如全
    部或一部不能沒收時，以其財產抵償。至於被告使用之門號
    0000000000號 SIM卡一張及行動電話一具，均未扣案，而依
    國內電信公司定型化契約之約定，上開 SIM卡之所有權仍屬
    電信公司所有，申請人僅因承租門號而取得使用權，尚未取
    得所有權；另行動電話一具，被告亦供承係向他人借用之情
    在卷，顯然上開物品均非被告所有，又非屬違禁物，自與沒
    收之要件不符，爰不予宣告沒收。
據上論斷，應依刑事訴訟法第369條第1項前段、第364條、299條
第1項前段，毒品危害防制條例第4條第1項、第19條第1項，刑法
第11條前段、第2條第1項前段、第56條（修正前）、第47條（修
正前）、第37條第1項（修正前），判決如主文。
本案經檢察官丁○○到庭執行職務。
中    華    民    國    95    年    12    月    6     日
              刑事第七庭  審判長法  官  林  榮  龍
                                法  官  鄭  永  玉
                                法  官  江  錫  麟
上列正本證明與原本無異。
如不服本判決應於收受送達後十日內向本院提出上訴書狀，其未
敘述上訴之理由者並得於提起上訴後十日內向本院補提理由書（
均須按他造當事人之人數附繕本）。
                                書記官  劉  建  智
中    華    民    國    95    年    12    月    8     日
附錄本案論罪科刑法條：
毒品危害防制條例第4條第1項：
製造、運輸、販賣第1級毒品者，處死刑或無期徒刑；處無期徒
刑者，得併科新臺幣1千萬元以下罰金。
                                                      Ｆ


司法院資訊處製作；財團法人民間司法改革基金會備份。
